最高法院刑事判決　　　　　　　　　　　　　　　　九十三年度台上字第八五０號
　　上訴人　台灣高等法院台南分院檢察署檢察官
　　被　告　甲○○
右上訴人因被告違反毒品危害防制條例案件，不服台灣高等法院台南分院中華民國九
十年六月二十八日第二審更審判決（九十年度上更(一)字第一八四號，起訴案號：台灣
台南地方法院檢察署八十六年度偵字第一四一三九號），提起上訴，本院判決如左：
    主  文
上訴駁回。
    理  由
按刑事訴訟法第三百七十七條規定，上訴於第三審法院，非以判決違背法令為理由，
不得為之。是提起第三審上訴，應以原判決違背法令為理由，係屬法定要件。如果上
訴理由狀並未依據卷內訴訟資料，具體指摘原判決不適用何種法則或如何適用不當，
或所指摘原判決違法情事，顯與法律規定得為第三審上訴理由之違法情形，不相適合
時，均應認其上訴為違背法律上之程式，予以駁回。本件檢察官上訴意旨略稱：(一)、
依證人即製作楊東穎警訊筆錄之員警陳永森於第一審法院之證言內容（詳第一審法院
民國八十七年五月十九日訊問筆錄），足見楊東穎雖在第一審法院第一次訊問及原審
法院前審時改稱：「係警察要找一個人來，我只好說甲○○，事實上我是在文賢路龍
門撞球場向一個叫『阿憨』的人買的，……」等語，係迴護被告甲○○之詞，不足採
信。況第一審法院審理中曉諭楊東穎不要冤枉他人，亦不要放縱，始在被告面前再堅
稱：二次安非他命確係向被告甲○○購買等情，益徵楊東穎所供向被告購買安非他命
之事實，應屬可信。(二)、被告所使用之呼叫器係於八十六年十月二十一日起因欠費遭
停話，因此共同被告楊東穎於警訊中所供，八十六年十月初及同年十一月初，皆以呼
叫器000000000號與被告聯絡購買二次安非他命等情，其中八十六年十月初
以該呼叫器聯絡購買部分，既與事實相符，並無瑕疵，自可採為被告犯罪之證據。乃
原判決竟以其中一部分與事實不符，即全部不予採信，其採證認事與證據法則有違等
語。
惟查本件原判決以公訴意旨略以：被告甲○○基於營利之概括犯意，先後於八十六年
十月初某日及同年十一月初某日，在台南市○○路○段附近，以每小包化學合成麻醉
藥品安非他命新台幣（下同）一千元之價格，非法販賣與楊東穎，每次一小包等情，
因認被告涉犯修正前之麻醉藥品管理條例第十三條之一第二項第一款之非法販賣化學
合成麻醉藥品罪嫌。係以共同被告楊東穎之供述為其唯一之論據，然訊據被告始終堅
決否認有販賣安非他命與楊東穎之犯行。經查楊東穎於警訊時供稱：「（你所吸食之
安非他命都是向何人購買？）我都是打呼叫器000000000給綽號『阿弟』之
甲○○，然後再約定時、地交易，我先後向『阿弟』購買二次：(1)、八十六年十月初
傍晚五、六時在西門路四段我公司附近統一超商前購買一千元。(2)、八十六年十一月
初也是傍晚五、六時在西門路四段公司附近交易。」於偵查中供稱：「今年十月初我
幫別人去買安非他命，十一月初我才開始吸（安非他命），……我向他買二次，有一
次是他主動到公司來找我，有一次是我打呼叫器。」於第一審供稱：「二次安非他命
確係向甲○○購買，第一次在八十六年十月初，是我朋友叫『阿傑』之人託我購買，
我乃打被告呼叫器聯絡甲○○，……第二次係於八十六年十一月初，被告自己拿一包
安非他命到前揭工廠詢問是否有人要買安非他命，而該『阿傑』之友人前即曾再要求
我代為購買安非他命，我即聯絡『阿傑』說要買後，即向甲○○購買，我將安非他命
交予『阿傑』，『阿傑』再分些許安非他命給我吸食。」等語。所謂其向被告購買安
非他命之情節，前後不一，已難輕信。而於第一審初訊時及原審法院前審更供稱：「
係警察要找一個人來，我只好說甲○○，事實上我是在文賢路龍門撞球場向一個叫『
阿憨』的人買的，我沒辦法交代他的姓名，警察不相信，而警察一直要我交出一個人
，我才說我朋友甲○○，原先不知道嚴重性，最近才聽人說很嚴重，我不能害他」等
語。況被告所租用之000000000號電話於八十六年十月二十一日至八十六年
十二月十六日期間，因欠費停話（有中華電信股份有限公司台南營運處函在卷可稽）
，益足見楊東穎上開向被告購買安非他命之供述存有瑕疵。雖為楊東穎製作筆錄之員
警陳永森於第一審證稱：楊東穎在警訊時，並非說向「阿憨」之人購買安非他命，而
係另稱一個綽號，並描述其長相，因我們已注意甲○○好久，發現楊東穎所指之人可
能係甲○○，乃提供甲○○之口卡予楊東穎指認，楊東穎一看口卡即說係向甲○○購
買沒錯，而甲○○之呼叫器號碼亦係楊東穎所提供等語。惟陳永森乃係製作楊東穎警
訊筆錄之人，並未在場目擊買賣安非他命之過程，其所陳述者不過係製作筆錄之過程
及楊東穎在警訊中供述之內容，楊東穎警訊之供述所存在之瑕疵，並不因陳永森此部
分證言而得以治癒，自不得採為被告不利之證明。陳永森另於原審供稱：在地方法院
開庭時，楊東穎當場指認甲○○賣安非他命給他，甲○○也承認了，當時伊也有出庭
作證等語。然卷查該次訊問筆錄係記載被告答：「（對證人楊東穎所言有何意見？）
我沒賣他。」等語，陳永森此部分證言尚與卷存資料不符，亦無可取。因認共同被告
楊東穎所為不利於被告之供述既有瑕疵存在，且查無證據證明與事實相符，自不得採
為斷罪之資料。此外又查無證據證明被告有起訴書所指之犯行，因而撤銷第一審科刑
之判決，改判諭知被告無罪，已詳予說明其證據之取捨及論斷之基礎。所為論述均有
卷存資料可資覆按，從形式上觀察，並無所謂違背法令之情形。按共同被告不利於己
之陳述，固得採為其他共同被告犯罪之證據，惟此項不利之陳述，須無瑕疵可指，而
就其他方面調查，又與事實相符，始得採為其他共同被告犯罪事實之認定。原判決已
調查說明共同被告楊東穎前揭所為不利己之陳述，存有瑕疵，且查無證據證明其與事
實相符，不得採為被告斷罪之資料，難謂與證據法則有違背。上訴意旨仍持己見，或
就原判決已有調查說明之事項，或就原審證據取捨及判斷證據證明力之職權行使，泛
指其違法，難認係適法上訴第三審之理由。本件上訴為違背法律上之程式，應予駁回
。
據上論結，應依刑事訴訟法第三百九十五條前段，判決如主文。
中　　　華　　　民　　　國　　九十三　　年　　　二　　　月　　二十六　　日
                              最高法院刑事第三庭
                                  審判長法官  董　明　霈
                                        法官  林　茂　雄
                                        法官  張　祺　祥
                                        法官  洪　文　章
                                        法官  花　滿　堂
      右正本證明與原本無異
                                              書  記  官
中　　　華　　　民　　　國　　九十三　　年　　　三　　　月　　　二　　　日
                                                                        Ａ
